【裁判字號】    99,交抗,1661
【裁判日期】    990830
【裁判案由】    違反道路交通管理處罰條例
【裁判全文】
臺灣高等法院交通事件裁定            99年度交抗字第1661號
抗  告  人
即受處分人  甲○○
上列抗告人因違反道路交通管理處罰條例案件，不服臺灣士林地
方法院，中華民國99年5月31日所為裁定（99年度交聲字第634號
），提起抗告，本院裁定如下：
    主  文
抗告駁回。
    理  由
一、原處分意旨略以：受處分人甲○○騎乘其所有車號A2V-821
    號重型機車，於民國98年4月13日下午1時14分許，在臺北縣
    新莊市○○路與新泰路口（往桃園），經警依採證照片逕行
    舉發有「機器腳踏車，不在規定車道行駛」之違規，嗣受處
    分人逾越舉發通知單上所載之應到案日期（98年5月20日）
    60日以上，仍未向原處分機關提出申訴，經原處分機關於98
    年8月10日逕行裁決，依道路交通管理處罰條例第45條第13
    款及違反道路交通管理事件統一裁罰基準表等規定，裁處受
    處分人罰鍰新臺幣（下同）1,800元，並依同條例第63條第1
    項第1款規定，記違規點數1點。
二、聲明異議意旨略以：受處分人係於98年8月18日始收到原處
    分機關之交通事件裁決書，然於98年8月18日之前均未收到
    原舉發機關所為之舉發通知單，怎可以稱該通知單已送達於
    本人，而原處分機關逕因受處分人應到案日60日以上，而依
    最高額裁處罰鍰1,800元，不合情理，況且受處分人如有收
    到交通違規罰單，必於期限內繳納，有前次相似違規情節之
    繳納收據可證，為此不服，爰依法聲明異議云云。
三、原裁定意旨略以：本件原舉發機關臺北縣政府警察局交通警
    察大隊於98年4月20日製發舉發通知單，即於98年4月20日將
    舉發通知單以大宗掛號郵件郵寄至受處分人之戶籍地即「臺
    北市○○區○○里○○街117巷8弄2號4樓」，並於同年4 月
    23日郵件送達因無人招領，而於同日寄存受處分人戶籍所在
    地之管轄郵局，有臺北市政府警察局交通警察大隊98年9 月
    2日北縣警交字第098012671號函及所附之送達證書影本在卷
    可稽，足證本件舉發通知單因寄存送達而生合法送達之效力
    ，並生舉發違規之效力。查受處分人陳報狀所載之戶籍址與
    上開文書之送達址均為同一地址，且係以「彭子牧」為該處
    之收受送達人，可見受處分人之戶籍址並非單獨居住、無人
    活動之空屋，是以相關行政文書以該址為合法送達處所，尚
    無違誤，然現代人活動頻繁，非時常久處於家，但郵務文書
    之內容均與受處分人之日常生活屬高度相關事項，亦影響其
    行使權利或負擔義務之期間，如行政機關就行政文書之送達
    不可歸責，且均依法定程序為之，並就無人領取時寄存送達
    已代替通知，自應由受處分人負有較高的注意及收受義務，
    即不得因其漏未發現或疏於領受，而於行政機關事後更為侵
    益處分之裁量時，即據以之為免責事由；縱受處分人辯稱其
    與家人於98年4月13日至99年4月12日之間並未收到郵局的任
    何通知等情屬實，惟本案舉發單位與原處分機關之處分均已
    按法定程序送達，且以寄存送達方式代為通知，查其立法意
    旨係為提升行政效率之公共利益而採取之替代程序，除受處
    分人確因無法得知或未獲通知，而能提出客觀上有利之積極
    事證，足以影響法院之心證判斷時，均難謂原舉發單位其舉
    發通知之送達效力不符正當法律程序之要求。本件舉發通知
    單既已合法送達受處分人，受處分人未依規定自動繳納罰鍰
    及到案聽候裁決，原處分機關以受處分人逾應到案日期60日
    以上，依違反道路交通管理處罰條例第45條第13款、違反道
    路交通管理事件統一裁罰基準及處理細則逕行裁處受處分人
    最高罰鍰1,800元，洵屬有據，是受處分人前揭所辯，尚無
    足採。是受處分人之聲明異議為無理由，應予駁回。
四、抗告意旨略以：抗告人於98年4月13日至99年4月12日間未收
    到郵局通知等情屬實，沒有郵局掛號郵件招領單，即不能依
    通知單為憑領取郵件，更不知悉有掛號郵件。有關文書送達
    ，依行政程序之規定，寄存送達俾應受送達人知悉寄存之事
    實，前往領取，始有送達效力，有89年台抗字第414號判決
    可參，郵差有無將通知書依規定黏貼於應受送達人住居所及
    送達信箱內，雖有勾選資料，不能真實證明，受罰者在不知
    情的狀況，被以逾期繳納罰鍰為由，裁罰最高罰鍰，深感不
    服，懇請撤銷原裁定云云。
五、本院查：
  (一)按汽車駕駛人騎乘機器腳踏車，不在規定車道行駛，處600
    元以上1800元以下罰鍰，道路交通管理處罰條例第45條第13
    款定有明文。復按道路交通管理處罰條例所定罰鍰之處罰，
    受處罰人接獲違反道路交通管理事件通知單後，於15日內得
    不經裁決，逕依第92條第3項之罰鍰基準規定，向指定之處
    所繳納結案；不服舉發事實者，應於15日內，向處罰機關陳
    述意見；其不依通知所定期限前往指定處所聽候裁決，且未
    依規定期限繳納罰鍰結案或向處罰機關陳述意見者，處罰機
    關得逕行裁決之，道路交通管理處罰條例第9條第1項亦有明
    文。再按處理違反道路交通管理事件，有關文書送達之程序
    ，依行政程序法之規定，違反道路交通管理事件統一裁罰基
    準及處理細則第5條復有明文。另按送達，於應受送達人之
    住居所、事務所或營業所為之；於應送達處所不獲會晤應受
    送達人時，得將文書付與有辨別事理能力之同居人、受僱人
    或應送達處所之接收郵件人員；應受送達人或其同居人、受
    僱人、接收郵件人員無正當理由拒絕收領文書時，得將文書
    留置於應送達處所，以為送達；送達，不能依行政程序法第
    72條、第73條規定為之者，得將文書寄存送達地之地方自治
    或警察機關，並作送達通知書2份，1份黏貼於應受送達人住
    居所、事務所、營業所或其就業處所門首，另1份交由鄰居
    轉交或置於該送達處所信箱或其他適當位置，以為送達。前
    開情形，由郵政機關為送達者，得將文書寄存於送達地之郵
    政機關，行政程序法第72條第1項前段、第73條第1項、第3
    項、第74條第1項、第2項亦分別定有明文。
  (二)本件受處分人於上開時間，騎乘前揭機車行駛在新莊市○○
    路與新泰路口之「禁行機車」車道之事實，為受處分人所不
    爭執，有採證照片2幀附卷可稽（見原審卷第10頁），復有
    臺北縣政府警察局舉發違反道路交通管理事件通知單（北縣
    警交字第CG0000000號）1紙在卷可參（見原審卷第9頁），
    且依上開採證照片顯示，受處分人所騎乘之上開機車行駛之
    車道上，確有黃色變體「禁」之字樣標線於地面，又該路段
    為同向雙車道，照片顯示有雙白實線用以區○○○○道與左
    側車道，係為禁止同向左右車道之車輛於接近路口時，相互
    變換車道而影響交通秩序與公共安全，是受處分人確有騎乘
    機器腳踏車不在規定車道行駛之違規事實，應堪認定。
  (三)次查，本件臺北縣政府警察局98年4月20日北縣警交字第CG0
    000000號舉發違反道路交通管理事件通知單，係於98年4月
    22日經向受處分人之之戶籍地即臺北市○○區○○里○○街
    117巷8弄2號4樓送達，因未晤受處分人本人或其合法受領之
    同居人或受僱人，而依法寄存在江南郵局，並分別製作通知
    書各二份黏貼及置於受處分人上址信箱或其他適當地點以為
    送達，有臺北縣政府警察局送達證書附卷可按（見原審卷第
    6頁），其上並蓋有江南郵局寄存送達郵件章，且於「未獲
    會晤本人亦無受領文書之同居人、受雇人或應送達處所之接
    收郵件人員」及「並作送達通知書2份，1份黏貼於應受送達
    人住居所、事務所、營業所或其他就業所門首」欄位勾選，
    另勾選「1份置於該受送達處所信箱或其他適當位置，以為
    送達」，足見上開舉發違反道路交通管理事件通知單顯經依
    行政程序法第74條規定為寄存送達，並生送達之效力，受處
    分人未提出確實事證，空言指摘寄存送達不合法律程式，委
    無足採。
六、綜上，抗告人確有於上揭時、地騎乘車號A2V-821號重型機
    車，不在規定車道行駛之違規事實，且本件舉發違反道路交
    通管理事件通知單既已合法送達抗告人，抗告人未依規定自
    動繳納罰鍰及到案聽候裁決，原處分機關以抗告人逾應到案
    日期60日以上，依據道路交通管理處罰條例第45條第13款、
    違反道路交通管理事件統一裁罰基準及處理細則、違反道路
    交通管理事件統一裁罰基準表規定逕行裁罰受處分人1800元
    ，核無不當，原審法院因而駁回受處分之異議，認事用法並
    無違誤。受處分人猶執前詞，提起本件抗告，為無理由，應
    予駁回。
據上論斷，依道路交通管理處罰條例第89條、道路交通案件處理
辦法第26條、刑事訴訟法第412條，裁定如主文。
中    華    民    國    99    年    8     月    30    日
                  刑事第二十三庭審判長法  官  許宗和
                                      法  官  沈君玲
                                      法  官  林海祥
以上正本證明與原本無異。
不得再抗告。
                                      書記官  林淑貞
中    華    民    國    99    年    8     月    31    日

司法院資訊處製作；財團法人民間司法改革基金會備份。
